臺灣苗栗地方法院刑事判決　　　　　　　100年度訴字第719號
公　訴　人　臺灣苗栗地方法院檢察署檢察官
被　　　告　林世裕
　　　　　　劉家亨
共　　　同
指定辯護人　本院公設辯護人蔡文亮
上列被告因違反槍砲彈藥刀械管制條例等案件，經檢察官提起公
訴（100 年度偵字第4041號），本院判決如下：
    主  文
林世裕犯非法出借空氣槍罪，處有期徒刑壹年拾月，併科罰金新
臺幣肆萬元，罰金如易服勞役以新臺幣壹仟元折算壹日。又犯非
法持有空氣槍罪，處有期徒刑壹年捌月，併科罰金新臺幣貳萬元
，罰金如易服勞役以新臺幣壹仟元折算壹日；扣案空氣槍壹支（
槍枝管制編號：0000000000號）、鋼珠壹包均沒收。應執行有期
徒刑貳年，併科罰金新臺幣伍萬元，罰金如易服勞役以新臺幣壹
仟元折算壹日。緩刑伍年，並應向指定之政府機關、政府機構、
行政法人、社區或其他符合公益目的之機構或團體提供壹佰小時
之義務勞務，緩刑期間付保護管束。扣案空氣槍壹支（槍枝管制
編號：0000000000號）、鋼珠壹包均沒收。
劉家亨犯非法持有空氣槍罪，處有期徒刑壹年陸月，併科罰金新
臺幣壹萬元，罰金如易服勞役以新臺幣壹仟元折算壹日。緩刑肆
年，並應向指定之政府機關、政府機構、行政法人、社區或其他
符合公益目的之機構或團體提供捌拾小時之義務勞務，緩刑期間
付保護管束。
    事  實
一、林世裕雖知可發射金屬、具殺傷力之空氣槍係槍砲彈藥刀械
    管制條例所定管制物品，未經許可不得持有，竟基於非法持
    有空氣槍之犯意，於民國90年6 月間某時，在臺中市某處，
    向不詳人士購得空氣槍1 支（槍枝管制編號：0000000000號
    ），供己把玩而持有之。迨100 年4 月間某時，其友人劉家
    亨因己獵禽所需、要求借用上開空氣槍，詎林世裕亦知該槍
    未經許可不得出借，仍另行基於非法出借空氣槍之犯意，將
    該槍借給劉家亨；至劉家亨同知該槍係管制物品、未經許可
    不得持有，猶基於非法持有空氣槍之犯意，向林世裕借得該
    槍而持有之，直到100 年6 月間某時用畢返還林世裕；適林
    世裕承前非法持有空氣槍之犯意，收回劉家亨所還該槍而接
    續持有之。嗣警據報知悉劉家亨持有管制槍枝乙事，乃於10
    0 年7 月14日前往苗栗縣後龍鎮○○路184 之2 號劉家亨住
    處執行搜索，後由劉家亨供出借用槍枝始末，為警循線於同
    日9 時50分許至苗栗縣後龍鎮○○路7 之6 號林世裕住處追
    查，並經林世裕同意搜索、扣得上開空氣槍1 支及林世裕購
    來搭配槍枝射擊使用之鋼珠1 包，始全案破獲。
二、案經苗栗縣政府警察局移送臺灣苗栗地方法院檢察署檢察官
    偵查起訴。
    理  由
壹、證據之證據能力
一、被告以外之人於偵查中向檢察官所為陳述，依刑事訴訟法第
    159 條之1 第2 項明文規定原則上得為證據。查被告2 人以
    證人身分在檢察官面前具結證述者，被告2 人、辯護人皆未
    抗辯該審判外陳述有何顯不可信之情況，亦未請求行使詰問
    權，是依上開法條規定，當有證據能力。
二、按被告以外之人於審判外之陳述，雖不符刑事訴訟法第159
    條之1 至之4 等規定，惟經當事人於審判程序同意作為證據
    ，法院審酌該言詞或書面陳述作成時之情況，認為適當者，
    亦得為證據；又當事人、代理人或辯護人於法院調查證據時
    ，知有刑事訴訟法第159 條第1 項不得為證據之情形，而未
    於言詞辯論終結前聲明異議者，視為有前項之同意；刑事訴
    訟法第159 條之5 定有明文。本件當事人、辯護人對卷內其
    餘傳聞證據，未在言詞辯論終結前聲明異議，本院審酌上舉
    證據作成時，並無不正取得情形，認以之作為本案證據亦屬
    適當，自依法有證據能力。
貳、實體方面
一、上揭犯罪事實，業據被告2 人始終全數坦承不諱，並有上開
    空氣槍、鋼珠扣案可證。又上開空氣槍經送檢視法、性能檢
    驗法、動能試射法鑑驗，結果略以：該槍長約105 公分、高
    約20公分，內襯金屬槍管，係氣體動力式，由直徑6 公釐、
    重量0.88公克之金屬彈丸試射，最大發射速度為196 公尺/
    秒，換算其動能為16.9焦耳，單位面積動能為59.78 焦耳/
    平方公尺，已達在最具威力之適當距離，得使彈丸穿入人體
    皮肉層之動能標準等情，有桃園縣政府警察局100 年7 月20
    日桃警鑑字第1000022192號槍彈鑑定書為憑（見偵卷第52頁
    ），足示上開空氣槍確具殺傷力無訛。準此，可徵被告2 人
    之自白和事實相符，堪予採信，從而本件罪證確鑿，應就其
    等犯行依法論科。
二、按繼續犯、接續犯因均只給予一罪之刑罰評價，故其行為之
    時間認定，當自著手之初，持續至行為終了，倘上揭犯罪時
    間值逢法律修正、跨越新舊法，而其中部分作為已在新法施
    行後，則應適用新規定，不生刑法第2 條之比較問題（最高
    法院100 年度台上字第5119號判決意旨參照）；本件被告林
    世裕非法持有槍枝後一度非法出借槍枝與被告劉家亨，迄被
    告劉家亨用畢返還，其回復持有直到遇警查獲將槍枝扣案為
    止，該前後兩段之繼續持有期間（90年6 月間某時至100 年
    4 月間某時、100 年6 月間某時至100 年7 月14日9 時50分
    許），顯係本於單一持有犯意承接續行，應認此在時間空間
    上密不可分，依一般社會通念難以強行分開，即論作接續犯
    之一罪較合理（臺灣高等法院臺南分院89年度上訴字第1359
    號判決所示意旨亦同此見解），由是被告林世裕之單一持有
    犯行終了時點，係100 年1 月5 日槍砲彈藥刀械管制條例修
    正生效以後，自無新舊法律適用問題。又持有槍彈犯他罪，
    兩罪間之關係如何，端視開始持有之原因為斷，如早已非法
    持有槍彈，後另起意犯出借槍彈罪，便應分論併罰（最高法
    院95年度台上字第1318號判決意旨參照）；本件被告林世裕
    早於90年間意在自己把玩而非法持有槍枝，遲至100 年間因
    被告劉家亨之獵禽需求才另行非法出借槍枝，其前後之持有
    、出借，顯係出於不同犯意、個別行為，自屬數罪而無吸收
    關係可言。
三、核被告林世裕所為，係犯槍砲彈藥刀械管制條例第8 條第2
    項之非法出借空氣槍罪、同條第4 項之非法持有空氣槍罪；
    被告劉家亨所為，係犯同條第4 項之非法持有空氣槍罪。被
    告林世裕出借該槍前後兩段之繼續持有行為，合為一接續犯
    ，僅論以單純一罪。被告林世裕所犯上開出借、持有罪間，
    犯意個別、行為互殊，應分論併罰。被告2 人持有槍枝或供
    把玩，或供獵禽，尚無證據顯示有何擁槍自重、另涉他案情
    事，暨被告林世裕基於友人情誼而出借槍枝予被告劉家亨一
    時獵禽所需、期間約2 月即行回收，俱徵其等犯罪情節猶屬
    輕微，爰依槍砲彈藥刀械管制條例第8 條第6 項各減輕刑度
    。本件警方原只據報知悉被告劉家亨涉嫌持有管制槍枝，待
    執行搜索時，其坦認先前持槍係向被告林世裕借得、早已歸
    還由被告林世裕持有中，後依此循線追查，才從被告林世裕
    處扣得上開空氣槍、鋼珠之破獲經過，業據被告2 人同認在
    卷（見偵卷第14、46頁），並有苗栗縣政府警察局搜索票聲
    請書、現場查證報告書、100 年7 月21日苗警刑字第100003
    1111號函覆執行搜索扣押結果、搜索票、搜索扣押筆錄、扣
    押物品目錄表足考（見聲搜卷第1 、3 、16-28 頁），可見
    被告劉家亨確於偵查中自白且供述全部槍枝之來源及去向而
    查獲，應依槍砲彈藥刀械管制條例第18條第4 項前段減輕刑
    度。末查被告林世裕為求自己把玩，一時未遑多慮，詎購入
    上開空氣槍持有之，期間雖達近10年，惟尚無傳出何等妨害
    治安情事，觀諸員警據報偵查之對象原為被告劉家亨、對被
    告林世裕持槍一事根本毫不知情即明；再被告林世裕遭查獲
    時，員警僅在290ml 的空飲料塑膠瓶中起出其供射擊使用之
    鋼珠，已徵相關配屬槍枝的裝備數量非大、規模甚稱簡陋等
    節，有查獲採證照片可參（見偵卷第40頁）；稽此情狀、態
    樣，嗣被告林世裕係偶因友人情商方予出借該槍，相較所犯
    槍砲彈藥刀械管制條例第8 條第2 項之罪，於減刑後之有期
    徒刑量刑下限仍為2 年6 月，核屬情輕法重，客觀上足以引
    起一般人同情，兼衡公訴人復認有堪予憫恕之處（見本院卷
    第16頁），爰依刑法第59條就此減輕刑度。本件被告2 人所
    犯罪行，各有兩種以上刑度減輕事由的部分，應依法遞減之
    。至起訴書認被告2 人乃共犯槍砲彈藥刀械管制條例第8 條
    第4 項之罪，顯疏未審酌渠間個別本於自己持有之目的，分
    別立於出借、借用之對向關係，當無何共同持有可言，是前
    開起訴書所認猶有誤會；又起訴書漏未審酌被告林世裕非法
    出借空氣槍另涉同條第2 項之罪，亦有未恰，惟其犯罪事實
    欄既已詳載該社會基本事實，併由本院踐行權利告知、俾被
    告方面行使訴訟上防禦（見本院卷第16頁），故此節自得依
    法審判，末予敘明。
四、爰審酌被告2 人法治觀念不足，未能謹言慎行，詎被告林世
    裕圖求己慾便隨意購入管制槍枝、更加以出借他人，被告劉
    家亨則循一己之私即借槍使用，俱現犯罪動機可議；再具殺
    傷力之槍枝嚴重影響社會治安，但被告2 人率然持槍或進行
    槍枝借貸，視此希鬆平常，罔顧極可能因之威脅他人生命、
    身體、安全的後果，確值殊咎；惟念在被告2 人皆無前科，
    素行良好，有該前案紀錄表存卷為憑，暨其等被訴違反槍砲
    彈藥刀械管制條例之重罪，仍坦然面對司法、始終承認犯行
    ，顯見悔意等一切情狀，各量處如主文所示之刑，併諭知本
    件罰金易服勞役之折算標準，及就被告林世裕部分定應執行
    刑，以資懲儆。
五、被告2 人素無前科，業如前述，其等一時未加深慮致罹刑章
    ，然歷經本件偵審程序，已體認所犯罪行之可責性，復於本
    院審理中陳明願負義務勞務以示悔意（見本院卷第15頁），
    應認被告2 人知所警惕，信無再犯之虞，且公訴人亦當庭同
    認給予緩刑自新機會（見本院卷第31頁），本院認基於國家
    社會之資源有效配置和被告個人未來生活規劃等考量，非無
    暫緩執行刑罰餘地，是本件宣告之刑，以暫不執行為適當，
    爰宣告緩刑如主文，勵予自新。另被告2 人所犯乃違反槍砲
    彈藥刀械管制條例之重罪，為促使其等日後更加重視法規範
    秩序、強化法治觀念，併諭知如主文所示緩刑負擔，令被告
    2 人確實記取教訓，復依刑法第93條第1 項第2 款諭知於緩
    刑期間付保護管束，以觀後效。
六、扣案空氣槍1 支，屬被告林世裕持有中查獲之違禁物，如前
    敘及，應依刑法第38條第1 項第1 款在該罪項下宣告沒收（
    最高法院98年度台上字第845 號判決所示意旨參照）。扣案
    鋼珠1 包，為被告林世裕自行購來搭配上開空氣槍之射擊使
    用（見偵卷第12頁、本院卷第14頁反面），核屬呈現槍枝殺
    傷力、供其非法持有槍枝使用的所有物，爰依刑法第38條第
    1 項第2 款在該罪項下宣告沒收（臺灣高等法院98年度上訴
    字第1676號判決亦同此見解）。
據上論斷，應依刑事訴訟法第299 條第1 項前段，槍砲彈藥刀械
管制條例第8 條第2 項、第4 項、第6 項、第18條第4 項前段，
刑法第11條前段、第51條第5 款、第7 款、第42條第3 項、第59
條、第74條第1 項第1 款、第2 項第5 款、第93條第1 項第2 款
、第38條第1 項第1 款、第2 款，判決如主文。
本案經檢察官葉竹鳳到庭執行職務
中    華    民    國    100   年    12    月    28    日
                  刑事第三庭  審判長法  官  魏宏安
                                    法  官  游欣怡
                                    法  官  江振源
以上正本證明與原本無異。
如不服本判決，應於判決送達後10日內向本院提出上訴書狀（應
附繕本），其未敘述上訴理由者，應於上訴期間屆滿後20日內補
提理由書狀於本院，上訴於臺灣高等法院臺中分院。
中    華    民    國    100   年    12    月    29    日
                                    書記官  楊慧萍
附錄本判決論罪科刑法條：
槍砲彈藥刀械管制條例第8 條
未經許可，製造、販賣或運輸鋼筆槍、瓦斯槍、麻醉槍、獵槍、
空氣槍或第四條第一項第一款所定其他可發射金屬或子彈具有殺
傷力之各式槍砲者，處無期徒刑或五年以上有期徒刑，併科新臺
幣一千萬元以下罰金。
未經許可，轉讓、出租或出借前項所列槍枝者，處五年以上有期
徒刑，併科新臺幣一千萬元以下罰金。
意圖供自己或他人犯罪之用，而犯前二項之罪者，處無期徒刑或
七年以上有期徒刑，併科新臺幣一千萬元以下罰金。
未經許可，持有、寄藏或意圖販賣而陳列第一項所列槍枝者，處
三年以上十年以下有期徒刑，併科新臺幣七百萬元以下罰金。
第一項至第三項之未遂犯罰之。
犯第一項、第二項或第四項有關空氣槍之罪，其情節輕微者，得
減輕其刑。